【裁判字號】    97,訴,2549
【裁判日期】    980122
【裁判案由】    營利事業所得稅
【裁判全文】
臺北高等行政法院判決
                                      97年度訴字第2549號
                              .
原      告  正崴精密工業股份有限公司
代  表  人  甲○○(董事長)
訴訟代理人  楊明珠會計師
複代理人    陳心儀律師(兼送達代收人)
被      告  財政部臺灣省北區國稅局
代  表  人  陳文宗（局長）
訴訟代理人  乙○○
            丙○○( 兼送達代.
上列當事人間因營利事業所得稅事件，原告不服財政部中華民國
97年8 月4 日台財訴字第09700329500 號訴願決定( 案號：第00
000000號) ，提起行政訴訟。本院判決如下：
    主  文
原告之訴駁回。
訴訟費用由原告負擔。
    事實及理由
一、事實概要：
    原告民國( 下同)90 年度未分配盈餘申報，列報未分配盈餘
    新臺幣（下同）47,483,119元、應納稅額4,748,311 元，減
    除項次24「依促進產業升級條例等相關法律規定，本年度准
    予抵減稅額」4,748,311 元，本年度應補稅額0 元，被告初
    查以項次24「依促進產業升級條例等相關法律規定，本年度
    准予抵減稅額」4,748,311 元與促進產業升級條例規定不符
    ，乃核定未分配盈餘47,483,120元、應納稅額4,748,312 元
    ，減除項次24「依促進產業升級條例等相關法律規定，本年
    度准予抵減稅額」2,453,123 元，本年度應補稅額2,295,18
    9 元，原告不服，僅就項次24「依促進產業升級條例等相關
    法律規定，本年度准予抵減稅額」乙項向被告申請復查，主
    張系爭可抵減稅額之相關研究與發展支出及人才培訓支出符
    合抵減規定，請追認本年度准予抵減稅額云云，經被告審查
    後，以原告91年度營利事業所得稅結算申報，列報研究與發
    展支出56,898,472元及可抵減稅額16,832,464元、人才培訓
    支出2,185,825 元及可抵減稅額707,452 元，經分別核定研
    究與發展支出0 元及可抵減稅額0 元、人才培訓支出1,090,
    057 元及可抵減稅額322,475 元，加計購置自動化設備可抵
    減稅額2,130,648 元，合計准予抵減稅額2,453,123 元，且
    原告91年度營利事業所得稅行政救濟案件業經被告復查決定
    駁回在案，系爭可抵減稅額之相關研究與發展支出及部分人
    才培訓支出核非屬投資抵減適用範圍，原核定否准抵減，並
    無不合。又原告91年度營利事業所得稅確定後，如有變更原
    核定事項致影響未分配盈餘計算者，可再循更正程序辦理，
    並不影響權益等為由，作成97年5 月9 日北區國稅法一字第
    0970007328號復查決定( 下稱原處分) ，駁回其復查之申請
    ，未獲變更。原告仍表不服，提起訴願，亦遭決定駁回，遂
    向本院提起行政訴訟。
二、本件原告主張：
  (一)研究與發展支出部分：
    1.原告本年度研究發展事實應屬新產品、新技術之研發行為
      ，相關支出皆符合投資抵減之規定：
      (1)按行為時促進產業升級條例第6 條第2 項規定、投資抵
        減辦法第2 條規定，並參酌高雄高等行政法院95年度訴
        字第921 號判決意旨，企業之研究發展事實應具備創新
        性，換言之，如企業之研發事實對企業現有產品有重大
        突破，進而得以提升整體產業水準者，即為研究發展獎
        勵之對象。
      (2)查本件原告91年度分有能源產品、組件產品、系統產品
        及連接器產品等四個事業處，各事業處分別就不同產品
        進行研發、生產、行銷及管理等工作。「能源產品事業
        處」所研發之產品主要為「手機及筆記型電腦之電池模
        組」，於「組件產品事業處」主要為「電腦及消費性電
        子產品之訊號傳輸配件」，於「系統產品事業處」主要
        為「藍芽耳機及遊戲機之系統組件」，於「連接器產品
        事業處」主要「手機、電腦等資訊與通訊產品之零件」
         (原證1)。各個事業處之下並設有專案、設計課、工程
        課等專職研發單位，聘有研發人員全職從事研發工作，
        茲有研究開發部門設置組織圖為憑。次查，原告4 個事
        業處，皆有從事創新突破之技術，此有原告針對研發結
        果申請專利之記錄326 件，與專利核准之紀錄132 件可
        稽。
      (3)承上，原告所為當年度之研發事實，對整體產業之技術
        實有突破性之貢獻，而有研發新產品、新技術事實，得
        為投資抵減獎勵之對象，相關支出應有促產條例第6 條
        第2 項投資抵減規定之適用，殆無疑義。
    2.原告向來從事「為客戶設計所需產品並生產製造該產品」
      之業務( 即ODM 廠商) ，由研究發展單位從事研發新產品
      與新技術，並非依客戶之設計圖樣或樣本照本宣科為量產
      前之例行性準備工作：
      (1)按研究發展支出得否准予認列並抵扣相關之稅捐，依行
        為時促進產業升級條例第6條第2項之規定，應以有無研
        究發展實質作為認定之依據，至於研究動機為何，尚非
        促產條例明文限制之範疇。如確有研發事實，縱係基於
        客戶指定之需求進行研發，亦非不得適用投資抵減之規
        定。
      (2)次按，行為時促進產業升級條例第6 條第2 項所謂「研
        究」，應指有計劃地尋找或從事嚴格之調查，以求發現
        新知識，藉以發展新產品或新技術；所謂「發展」則應
        指將研究之結果或其他知識，轉化為新產品或新技術。
        換言之，研究乃新知識之追求，而發展則為新知識之應
        用，使研究之內容或成果得獲落實，進行產生商業價值
        ，此與「量產前之例行性準備工作」之性質尚屬有間；
        蓋「量產前之準備工作」之目的多係為消除自動化生產
        製程中之不確定因素，避免實際產出之產品規格、功能
        及品質等與預定之產品不一致。
      (3)查原告實非僅就既有產品進行客戶所要求之規格改良，
        而保有產品技術研發之事實，茲舉四項專案析述如下：
        專案案號「T11535」之產品技術，係原告自行設計開
          發者，此由該專案研發記錄開發履歷表有記載設計相
          關項目、會議記錄有相關研發人員之討論，並有該專
          案之研發結果測試報告可稽。且從此專案研究報告中
          可知，較專案之相關技術於臺灣少有開發，因而該產
          品技行之研發，使臺灣在連接器產業得以提升至與日
          本並駕齊驅之突破性發展，實符合投資抵減中產品技
          術具創新性、開創性之要求。
        專案案號「T12382」之產品技術，係「基頻薄型金屬
          遮蔽罩」產品技術之研發。因研發前市場上手機產業
          製造金屬遮蔽罩之技術，無法容納過多之基頻零組件
          數目，造成手機設計時功能設計之侷限。原告研發人
          只藉由金屬材料之選料、遮蔽罩上下蓋之結合方式與
          整合零組件連接器之選擇三方面之嘗試，經過多次測
          試終研發出使遮蔽罩之遮蔽率提升且面積大幅縮減之
          技術，並運用該技術完成「基頻薄型金屬遮蔽罩」之
          新產品，此由該專案研發報告與成果說明可資證明。
        專案案號「CHlO57」之產品技術，係「晶片卡薄型連
          接器」之研發。本專案產品研發前，市面上移動式通
          訊產品及攜帶型3C產品所搭配應用之晶片卡於體積上
          未達到輕、薄之優點且訊號並不穩定，原告為研發薄
          型且穩定之晶片卡以符合未來市場需求，而投入本產
          品之研發。在研發本產品後，該產品並取得新型專利
          。因新型專利於專利法93年7 月1 日修法前係採實質
          審查之方式，換言之，智慧財產局會確實審查申請標
          的具有創新性，才核准該專利權，且其實質審查之時
          程冗長。是故，本專案因研發難度較高，其預計時程
          須橫跨90年與91年方可完成，又因考量專利申請需時
          甚長，乃於90年12月28日初步取得該產品構想時即申
          請專利，嗣後智慧財產局進入實質審查該產品創新性
          程序時，再將研發較成熟之產品資料予以補件說明，
          故智慧財產局於91年12月21日核准其專利權，此有專
          利公報可資證明。故此專案產品已由智慧財產局肯認
          其創新性，且該專案亦於91年度完成，應屬本年度投
          資抵減之標的無疑。
        專案案號「T12126」之產品技術，係因原告調查市場
          後，發現該市場上尚無此種產品，且該種傳輸技術之
          開發將使資料傳輸速度大為進步，才進行此產品之研
          發，此可參見該專案之研發報告。該產品研發後，不
          僅成功開發該項傳輸技術，更使傳輸線之外殼更加輕
          薄微小，創造通訊產業更大之商機。是以，該產品應
          屬新產品技術之研發，而得為投資抵減。
        綜上所述，原告非僅係依客戶需求，作量產前之準備
          ，被告未詳查原告各項專案之產品技術皆具有創新性
          ，且對臺灣產業提升有莫大助益之事實，而認原告所
          列報之研究發展支出，未符合促進產業升級條例相關
          規定，實有認事用法之違誤。
      (4)次查，經濟部工業局曾就原告88年度研發重點是否符合
        投資抵減辦法第2 條所稱之研究與發展乙事，為實地訪
        查，並於96年2 月2 日以工電字第09600022400 號函表
        示，原告於該年度之研究發展工作實具有研發事實，而
        已達創新產品、改進生產技術之程度，應符合上開投資
        抵減辦法第2 條之規定。亦足徵原告之研發工作向來皆
        非僅為量產前之準備工作，所為之研發活動皆符合投資
        抵減辦法之規定，應無疑義。
    3.被告於認定原告是否有研究與發展事實時，未函詢其他事
      業主管機關協助認定，實有違法之情：按投資抵減辦法第
      8 條第1 項規定，稽徵機關於核定研究與發展支出時，因
      研究與發展事實是否具創新性，須仰賴高度專業性與技術
      性專家為判斷，故應有義務洽詢其他有此專業性人才之主
      管機關，以避免恣意判決而影響納稅義務人之權益。惟查
      ，被告於核定原告是否有研發事實時，卻未就原告91年度
      專案是否具備創新性，函詢其他主管機關之意見，訴願決
      定亦未指摘被告違法之情，實違反投資抵減辦法第8 條第
      1 項之規定，請鈞院鑒察。
  (二)人才培訓支出部分：
    1.原告所支出「職業適性診斷測驗」、「卡內基訓練課程」
      與「ISO9000 訓練課程」之費用，與業務內容有高度關連
      ，應符合投資抵減之要件：
      (1)原告應適用財政部89年發佈之審查要點內容，而非93年
        財政部新發布之審查要點內容，合先敘明。
        按「本辦法所稱人才培訓之支出，指公司為培育受僱
          員工，辦理或指派參加與公司業務相關之訓練活動費
          用。」投資抵減辦法第3條第1項定有明文。是以，人
          才培訓支出如可證明與公司業務有關連，即符合投資
          抵減之要件。
        次按「『財政部依本法或稅法所發布之解釋函令，對
          於據以申請之案件發生效力。但有利於納稅義務人者
          ，對於尚未核課確定之案件適用之。』稅捐稽徵法第
          1 條之1 定有明文。依此規定，財政部新發布之解釋
          函，如不利於納稅義務人，則對尚未核課確定之案件
          ，自無適用之餘地。本件上訴人88年度營利事業所得
          稅之申報係於89年11月間完成，核定日期為90年11月
          23日，應適用財政部89年間發布之審查要點，89年審
          查要點並無『研發成果非歸上訴人所有』即屬不得列
          報投資抵減研發支出之限制，財政部於93年10月26日
          修訂審查要點增訂『公司所研發之產品、技術應專供
          公司自行使用』及『公司研發之產品或技術供他人製
          造、使用者，應取得合理之權利金或其他合理之報酬
          。』，故財政部93年之函釋不利於上訴人，依上開規
          定，財政部93年函釋尚難遽適用於本案。」最高行政
          法院97年度判字第520 號判決著有明文。本此判決意
          旨，如財政部93年發布審查要點有增加89年發布審查
          要點所無之要件，依稅捐稽徵法第1 條之1 之規定，
          應不得適用於93年度前申報投資抵減之案件。
        承上，因財政部89年發布之審查要點並無「相關費用
          係為改善內部管理而支付之輔導或諮詢費用者，非屬
          本辦法之適用範圍。」之限制，此要件係由財政部93
          年發布之審查要點所增訂，故因原告申報投資抵減係
          於91年度，且93年發布之審查要點較89年發布之審查
          要點較不利於原告，依稅捐稽徵法第1 條之1 規定，
          93年發布之審查要點應不適用於本案。
        惟查，被告卻以93年發布審查要點之內容，認定原告
          所支出「職業適性診斷測驗」、「卡內基訓練課程」
          與「ISO9000 訓練課程」係屬改善內部管理而支付之
          輔導費，實增加原告申報時所應遵循之89年審查要點
          所無之要件，誠有違反稅捐稽徵法第1 條之l 之違誤
          。
      (2)「職業適性診斷測驗」、「卡內基訓練課程」與「ISO9
        000 訓練課程」之驗證費，應屬與原告業務相關之支出
        ，應得適用投資抵減之規定：
        查「職業適性診斷測驗」係為開發員工個人潛能之測
          驗，除具有提升管理效率之目的與功能，更能協助受
          測員工個人瞭解自身特質，俾利勞僱雙方共同作為調
          整安排適當職位之參據，以提升員工之適任性與專業
          技術管理能力，並促成公司業務之順利推展，故可謂
          與公司各種業務，包括研發、行銷、管理等業務活動
          之進行皆有關連，並非如訴願決定書所載與原告業務
          無關。
        又查「卡內基訓練課程」係原告針對管理階層，為增
          加其領導能力與溝通技巧而設之課程。由於良好之領
          導能力，得以增強部屬之責任感與歸屬感，有效贏得
          部屬熱衷之合作，進而得以團體合作方式創造企業利
          潤，實與公司業務之突破與推展高度攸關。除此之外
          ，溝通技巧之增進，無論係面對客戶之外部關係處理
          ，抑或應用於內部協調事宜，均萬分重要，而為原告
          管理階層工作所必需，故與公司業務亦有關連。是以
          ，卡內基訓練課程費用應與業務有關連，非如被告所
          言係與原告業務無關之支出。
        再查原告係為提升產品之品質，而以「ISO9000 訓練
          課程」訓練員工品質意識與能力，提升員工在製造產
          品時之品質控管技能，進而達到產品與服務品質提升
          之目的，此與原告製造業務極其相關，難謂與原告業
          務無關。
        綜上所言，被告所剔除原告申報之人才培訓支出項目
          ，皆與原告業務相關，故被告所為之處分實有認事用
          法之違誤。
    2.退步言之，縱原告應適用93年審查要點內容，惟原告所支
      出「職業適性診斷測驗」、「卡內基訓練課程」與「ISO9
      000 訓練課程」非僅改善內部管理而支付之費用，而係提
      升受僱人員技能之費用：
      (1)按「公司申請各項驗證所支出之相關費用，其支出屬提
        升受僱員工技能，且與公司業務相關者，得依本審查要
        點關於人才培訓支出相關項目規定查核，適用投資抵減
        。但相關費用係為改善內部管理而支付之輔導或諮詢費
        用者，非屬本辦法之適用範圍。」財政部93年10月26日
        發布之審查要點揭示在案。
      (2)退步言之，縱認93年發布之審查要點中，新增之上開要
        件適用於本案，惟查原告遭剔除之人才培訓支出項目中
        ，「職業適性診斷測驗」係為開發原告員工之潛能、「
        卡內基訓練課程」係為增強原告管理階層員工之領導與
        溝通技能、「ISO9000 訓練課程」係為提升原告員工品
        質控管之能力，皆屬提升受雇員工技能所支出之費用，
        非如被告所述，僅屬改善內部管理所支付之輔導費。原
        告所申報之上開人才培訓支出項目，應得為投資抵減。
  (三)綜上所述，原告本年度專案應係為新產品新技術之研發活動
    ，非屬量產前之例行性準備工作；原告所申報人才與培訓支
    出項目，應屬與業務相關之支出，故均符合促產條例投資抵
    減之規定。原處分及訴願決定認事用法既均有違誤，為此，
    原告依據行政訴訟法第4 條第1 項規定，提起本件撤銷訴訟
    ，並聲明求為判決：訴願決定及原處分( 即復查決定) 均撤
    銷。訴訟費用由被告負擔。
三、被告則以：
  (一)按「自87年度起，營利事業當年度之盈餘未作分配者，應就
    該未分配盈餘加徵10％營利事業所得稅，不適用第76條之1
    規定。」為行為時所得稅法第66條之9 第1 項所明定。次按
    「公司得在投資於研究與發展及人才培訓支出金額35％限度
    內，抵減當年度應納營利事業所得稅額。」「本條例所稱抵
    減當年度應納營利事業所得稅額，指扣抵依管轄稽徵機關核
    定當年度營利事業課稅所得額依規定稅率計得之應納稅額及
    核定上一年度未分配盈餘按10％計得之應加徵稅額。」為行
    為時促進產業升級條例第6 條第2 項前段及同條例施行細則
    第5 條第1 項所規定。
  (二)查原告91年度營利事業所得稅，列報研究與發展支出56,898
    ,472元及可抵減稅額16,832,464元、人才培訓支出2,185,82
    5 元及可抵減稅額707,452 元；經被告依相關事證核定研究
    與發展支出0 元及可抵減稅額0 元、人才培訓支出1,090,05
    7 元及可抵減稅額322,475 元，加計購置自動化設備可抵減
    稅額2,130,648 元，合計准予抵減稅額2,453,123 元，核定
    項次24「依促進產業升級條例等相關法律規定，本年度准予
    抵減稅額」為2,453,123 元並無違誤。次查本件90年度未分
    配盈餘申報，系爭項次24「依促進產業升級條例等相關法律
    規定，本年度准予抵減稅額」，需符合促進產業升級條例等
    相關法律規定，始得抵減本年度未分配盈餘稅額，故原告列
    報項次24所依據91年度研究與發展支出、人才培訓支出之可
    抵減稅額，未符合促進產業升級條例相關規定，從而被告核
    定系爭項次24「依促進產業升級條例等相關法律規定，本年
    度准予抵減稅額」2,453,123 元，並無不妥。
  (三)至91年度營利事業所得稅案件經行政救濟確定後，准予抵減
    稅額若有所變更，被告亦當本諸職權更正，且原告亦可依循
    更正程序辦理，尚不影響其權益，併予陳明。
  (四)綜上論述，原處分及訴願決定並無違誤等語，資為抗辯。並
    聲明求為判決駁回原告之訴、訴訟費用由原告負擔。
四、按「營利事業所得之計算，以其本年度收入總額減除各項成
    本費用、損失及稅捐後之純益額為所得額。」、「（第1 項
    ）自八十七年度起，營利事業當年度之盈餘未作分配者，應
    就該未分配盈餘加徵百分之十營利事業所得稅，不適用第七
    十六條之一規定。（第2 項）前項所稱未分配盈餘，係指經
    稽徵機關核定之課稅所得額，加計同年度依本法或其他法律
    規定減免所得稅之所得額、不計入所得課稅之所得額、已依
    第三十九條規定扣除之虧損及減除左列各款後之餘額．．十
    、其他經財政部核准之項目。．．．（第4 項）第二項未分
    配盈餘之計算，如於申報時尚未經稽徵機關核定者，得以申
    報數計算之。其後經核定調整時，稽徵機關應依第一百條規
    定辦理。（第5 項）第二項所稱課稅所得額，其經會計師查
    核簽證申報之案件，應以納稅義務人申報數為準計算。」行
    為時所得稅法第24條第1 項、第66條之9 第1 項、第2 項、
    第4 項、第5 項分別定有明文。核上述就未分配盈餘加徵10
    % 營所稅之規定，乃為避免營利事業藉保留盈餘規避股東或
    社員之稅負，並基於實施兩稅合一制度後之稅收損失，不應
    由股東以外之納稅義務人負擔，乃明定營利事業應自87年度
    起，就當年度之未分配盈餘加徵10% 營所稅。又為正確計算
    該應加徵營所稅之未分配盈餘，爰於上述第66條之9 第2 項
    規定未分配盈餘之計算基礎，原則上以實際可供分配之稅後
    盈餘為準，亦即將課稅所得還原為財務所得之未分配盈餘，
    俾使未分配盈餘之計算臻於公平合理。次按「公司得在投資
    於研究與發展及人才培訓支出金額35％限度內，抵減當年度
    應納營利事業所得稅額。」及「本條例所稱抵減當年度應納
    營利事業所得稅額，指扣抵依管轄稽徵機關核定當年度營利
    事業課稅所得額依規定稅率計得之應納稅額及核定上一年度
    未分配盈餘按10％計得之應加徵稅額。」復分別為行為時促
    進產業升級條例第6 條第2 項前段及同條例施行細則第5 條
    第1 項所規定。
五、上開事實概要欄所述之事實，除後列之爭點事項外，其餘為
    兩造所不爭執，並有原處分書、原告公司基本資料查詢、被
    告97年5 月9 日北區國稅法一字第0970007328號函、被告97
    年5 月9 日北區國稅法一字第0970007328號復查決定書、審
    查結果增減金額變更比較表、被告90年度營利事業所得稅復
    查決定應補稅額更正註銷單、被告96年12月31日北區國稅法
    一字第0960009635號函、被告90年度未分配盈餘申報核定通
    知書、被告90年度未分配盈餘調整數額計算表、原告90年度
    未分配盈餘申報書、被告91年度營利事業所得稅申報核定通
    知書調整法令及依據說明書、被告91年度營利事業所得稅結
    算申報核定通知書、財政部89年4 月21日台財稅第89045310
    2 號函與附件、原告91年組織圖、原告91年度研究開發部門
    設置組織圖、經濟部工業局96年2 月2 日工電字第09600022
    400 號函、晶片卡薄型連接器產品研發簡介、基頻薄型金屬
    遮蔽罩產品研發簡介、原告研發專案相關產品最近三年度銷
    售金額彙總表、原告研究專案相關產品91年至93年成長趨勢
    、原告91年至93年專利申請案件清單、原告91年至93年專利
    核准案件清單、原告專案T11535研發計畫、原告T11535專利
    研發紀錄、原告專案T11535研發報告、原告專案T12382研發
    簡介、原告專案T12382研發計畫、原告專案T12382研發紀錄
    、原告專案T12382測試報告、原告T12382研發報告、原告專
    案T12382成果說明、原告專案CH1057研發簡介、原告專案CH
    1057研發計畫、原告專案CH1057測試報告、原告專案CH1057
    研發報告、原告專案CH1057專利說明、原告專案CH1057成果
    說明、原告專案TI2126研發計畫、原告專案TI2126研發紀錄
    、原告專案TI2126研發報告等件分別附原處分卷、訴願卷及
    本院卷可稽，為可確認之事實。
六、歸納兩造上述之主張，本件爭執之重點在於: 被告核定項次
    24「依促進產業升級條例等相關法律規定，本年度准予抵減
    稅額」為2,453,123 元，是否適法?本院判斷如下：
(一)、經調取本院97年度訴字第1878號原告91年度營利事業所得稅
    事件查閱結果:
  1.研究與發展支出及可抵減稅額部分：
    (1)按「公司得在投資於研究與發展及人才培訓支出金額百分
      之三十五限度內，自當年度起五年內抵減各年度應納營利
      事業所得稅額；公司當年度研究發展支出超過前二年度研
      發經費平均數，或當年度人才培訓支出超過前二年度人才
      培訓經費平均數者，超過部分得按百分之五十抵減之。」
      、「第一項及第二項投資抵減之適用範圍、核定機關、申
      請期限、申請程序、施行期限、抵減率及其他相關事項，
      由行政院定之。」行為時促進產業升級條例第6 條第2 項
      、第4 項分別定有明文；行政院並依上開條例第6 條第4
      項訂有投資抵減辦法。依該辦法第2 條第1 項第1 款、第
      2 款、第3 款、第4 款、第5 款規定：「本辦法所稱研究
      與發展之支出，包括公司為研究新產品或新技術、改進生
      產技術、改進提供勞務技術及改善製程所支出之下列費用
      ：一、研究發展單位專門從事研究發展工作之全職人員之
      薪資。二、生產單位為改進下列生產技術或提供勞務技術
      之費用：( 一) 提高原有機器設備效能。( 二) 製造或自
      行設計生產機器設備。( 三) 改善儀器之性能。( 四) 改
      善現有產品之生產程序或系統。( 五) 設計新產品之生產
      程序或系統。( 六) 發展新原料或組件。( 七) 提高能源
      使用效率或廢熱之再利用。( 八) 公害防治或處理技術之
      設計。三、具有完整進、領料紀錄，並能與研究計畫及紀
      錄或報告相互勾稽，供研究發展單位研究用消耗性器材、
      原材料及樣品之費用。四、專供研究發展單位研究用全新
      儀器設備之購置成本。五、專供研究發展單位用建築物之
      折舊費用或租金。六、專為研究發展購買或使用之專利權
      、專用技術及著作權之當年度攤折或支付費用。七、委託
      國內大專校院或研究機構研究或聘請國內大專校院專任教
      師或研究機構研究人員之費用。八、經中央目的事業主管
      機關及財政部專案認定之委託國外大專校院或研究機構研
      究或聘請國外大專校院專任教師或研究機構研究人員之費
      用。九、其他經中央目的事業主管機關及財政部專案認定
      屬研究與發展之支出。」核此等規定，係為執行母法之細
      節性技術性事項加以規定，合乎立法意旨，且未逾越母法
      之限度，是被告於處理相關研究與發展之支出核定事宜，
      自得適用。
    (2)次按促進產業升級條例對於「研究發展」給予「稅捐優惠
      」乃因「研究發展」被認為對經濟發展具有效益，故該研
      究發展所提升整體之經濟利益，自應與為達該政策目的所
      付出犧牲「稅捐平等原則」之社會成本平衡，始具法制上
      之正當性；此參促進產業升級條例乃為因應工業發展轉變
      時機，期在國際化、自由化、制度化及提高國民生活品質
      之經濟政策下，全面促進我國產業升級，以健全經濟發展
      之立法目的益明（行為時促進產業升級條例第1 條第1 項
      規定及立法理由參照），又因上開促進產業升級條例第6
      條並沒有對「研究發展」本身下定義，而為執行上開法規
      範所制定之上述抵減辦法對「研究發展」之定義（即「(1)
      「研發新產品或新技術」(2)「改進生產之技術」(3)「改進
      提供勞務之技術」(4)「改善製程之技術」）亦失之空泛；
      而「成本效益分析」既係就此稅捐優惠規定之解釋基準，
      則所謂「研究發展」其意涵當係指國家付出稅捐優惠之成
      本，必須有高於或至少等同於成本之預期報償；透過「成
      本效益衡量」之觀點，可認「研究發展」至少必須符合以
      下二項基本要件：在我國國境內之研究資源投入活動，其
      研究發展所生之經濟效益應留存在我國社會內，始有給予
      稅捐優惠之必要。活動內容之創新高度，研發內容必須有
      冒險性及不確定性，才有拓展知識疆域之可能。既有技術
      之小小改進，並無給予稅捐優惠之必要。換言之，所謂從
      事相關產業升級之研究與發展支出，必須在既有技術產品
      外，確實用於開發新產品、及對生產技術或提供勞務技術
      有所改進，且超乎生產單位原有功能，進而有助於國內企
      業發展，方屬獎勵之範疇，否則即與該條例之立法目的相
      違背。
    (3)復按所謂「研究與發展之支出」，包括公司為研究新產品
      或新技術、改進生產技術、改進提供勞務技術及改善製程
      所支出之特定費用，前已述及；又「壹、研究與發展支出
      ：認定原則：…二、公司從事研究與發展需研提具體研究
      計畫，稅捐稽徵機關於查核時，應就公司檢附之證明文件
      ，核實認定是否屬研究與發展之範圍，尚不以有無研發成
      果為認定依據。三、研究新產品事實之認定：(一)如該項產
      品向我國經濟部智慧財產局或外國類似之政府機構申請專
      利或其他財產權，應將申請結果提示稅捐稽徵機關，作為
      認定之依據。(二)研究新產品因故未向我國經濟部智慧財產
      局或外國類似之政府機構申請專利或其他財產權，或其研
      究計畫因故無法完成者，應說明研究發展過程及其具體成
      果或研究發展過程及放棄繼續研究之具體原因，並提供相
      關詳細證明資料以供查核。(三)研究新產品階段中所發生之
      測試如屬原形開發之設計、檢討、功能、安全及耐久性等
      測試，或藥品、醫療器材在國內、外業經實驗室及動物實
      驗研究，有相當文獻發表，可在人體施行試驗或國外主要
      國家仍在人體試驗階段，在國內所施行之試驗，應屬研究
      與發展之範圍。…應檢附之證明文件：一、研究計畫及紀
      錄或研究計畫及報告。二、研究新產品如經向我國經濟部
      智慧財產局或外國類似之政府機構申請專利或其他財產權
      者，應提示相關證明文件。三、研究新產品因故未向我國
      經濟部智慧財產局或外國類似之政府機構申請專利或其他
      財產權，或其研究計畫因故無法完成者，應提示整個計畫
      及紀錄或研究計畫及報告及具體研究成果或放棄繼續研究
      之具體原因等相關資料。四、其他證明文件。」。又「公
      司依本辦法規定投資於研究與發展及人才培訓支出，應於
      辦理當年度營利事業所得稅結算申報時，依規定格式檢據
      逕向公司所在地之稅捐稽徵機關申報抵減營利事業所得稅
      。…」、「壹、研究與發展支出：一、研究與發展支出係
      指公司為研究新產品或新技術、改進生產技術、改進提供
      勞務技術及改善製程所支出之費用。二、公司從事研究與
      發展需研提具體研究計畫，稅捐稽徵機關於查核時，應就
      公司檢附之證明文件，核實認定是否屬研究與發展之範圍
      ，尚不以有無研發成果為認定之依據。三、研究新產品或
      新技術事實之認定：…（七）公司依據客戶所要求之規格
      、圖面、樣品，進行測試製模，或就其現有產品應客戶要
      求之規格進行修正補強或自行修正…屬例行性開發市場業
      務，並無具體性及通盤性之研究計畫及目標，尚非屬研究
      發展之範圍。…應檢附之證明文件：一、研究與發展計畫
      書與報告或紀錄、研發流程圖、參與研究人員完整之工時
      紀錄、研發費用申報明細表及研發項目列示領料及用料之
      有關紀錄等相關資料。…」為行為時「投資抵減辦法審查
      要點」第3 點前段暨該審查要點附表項目壹、認定原則一
      、二、三（七）及應檢附之證明文件一所規定。核此要點
      乃財政部本於促進產業升級條例授權後，就研究與發展支
      出之事實認定範圍所為之判斷基準，核與促進產業升級條
      例之立法意旨與法律保留原則均屬無違，所屬稽徵機關辦
      理相關案件自得援用。
    (4)經查，原告係為客戶設計所需產品並生產製造該產品( 見
      本院97年度訴字第1878號卷訴願卷第9 頁) ，本件原告主
      張：縱係為指定客戶需要，如確有研發事實，達到創新產
      品、改進生產技術及改善製程之程度，非不得適用抵減優
      惠云云，惟為被告所否認，而查：原告所稱之專案案號「
      T11535」連接器之產品技術、專案案號「T12382基頻薄型
      金屬遮蔽罩」產品技術之研發。專案案號「CH1057晶片卡
      薄型連接器」之研發。專案案號「T12126」之產品技術等
      4 項研發計畫內容，非屬新產品或新技術之研究與發展，
      不符促進產業升級條例之立法獎勵目的，且原告亦未能提
      供系爭研發人員董嘉卿等人之完整工時紀錄，俾憑勾稽渠
      等參與之研發計畫情形，茲分就上開4 項研發計畫說明如
      下：
    專案案號「T11535」21P 0.3MM FPC CONNECTOR部分:
    (甲)依原告所提示之「研發計劃目標內容」及「研發報告產品
      概述」以觀: 「近年來湧現出的高科技電子產品中都大量
      使用FPC ，因應電子產品的薄、輕、短、小的需求潮流與
      趨勢，本公司研發方向鎖定於筆記型電腦主機、數位相機
      及手機上之撓性電路板用的連接器，也因此公司致力於上
      述產品上盼達到業界上的需求，所以投入相當多的人力與
      物力才使得新產品陸續研發完成，也冀望不但符合業界的
      需求之下，不斷的推成出新，能在同業界居於領導的地位
      」等語( 見本院97年度訴字第1878號卷第99頁及第157 頁
      ) 僅係泛稱原告研發的產品係「筆記型電腦主機、數位相
      機及手機上之撓性電路板用的連接器」、「投入相當多的
      人力與物力」等，並無敘有何新產品技術之研究與發展，
      尚乏具體研究內容。另依原告所提示之「研發報告技術潛
      力與未來發展」以觀: 「... 因目前此類產品的相關技術
      都是由日本廠商所掌握，台灣連接器廠商少有針對此類產
      品進行設計開發，為能夠趕上日本廠商技術與分享市場，
      會以此產品為基礎積極進行細間距、低高度連接器的設計
      開發，建立此類產品的技術指標」等語( 見本院97年度訴
      字第1878號卷第158 頁) 。惟本院於行準備程序時質之原
      告有無「相關技術在台灣少有開發，該產品技術的研發使
      台灣在連接器產業得以提升至與日本並駕齊驅」之內容文
      件？答稱: 「沒有」等語( 見本院97年度訴字第1878號卷
      第381 頁) ，並未能舉證以實其說，尚難認其此部分主張
      為可採。
    (乙)依原告所提示之新開發案件申請單記載: 「正崴生產地區
      : 大陸；投案日期:90 年10月11日；客戶名稱: 明碁電通
      股份有限公司；客戶料號: 新產品；產品名稱:0.3MM FPC
      CONNECTOR 21p ；專利資料: 無；模具費用: 正崴吸收」
      等情( 見本院97年度訴字第1878號卷原處分卷第847 頁)
      ，可知，該產品係由客戶明碁電通股份有限公司下單，在
      臺灣接單，大陸生產。另依原告所提示之產品開發作業執
      行單記載: 「工作類別: 追加；產品名稱: 21P 0.3pitch
      FPC CONNECTOR ；開發案號:T11 535；預測需求量: 第一
      個月10kpcs，第二個月30kp cs ，第三個月50kpcs，2002
      年3 月-6月150kpcs ，2002年6 月-12 月600kpcs ；用原
      本0.3p27p 模具追加Housing 模具2 組；投資約85萬，成
      本5.12，售價7.0/p ，毛利26% ，由於塑模課目前有空，
      請RD能於12/5前提供成品圖面，高秀川11/28 代，翁炳塗
      11/27 承辦覆核」等情( 見本院97年度訴字第1878號卷原
      處分卷第845 頁) 。參以原告承辦人員陳森益等處理狀況
      內容為: 「設計分析提供、開發案執行、XO版圖面發行、
      包材尺寸確認、申請預算、包材確認、模具開發、修改、
      測試、量產模具執行」等項目( 見原告開發履歷表附本院
      97年度訴字第1878號卷第104 頁) ，足見，該產品係應客
      戶明碁電通股份有限公司要求之規格、圖面、樣品，進行
      測試製模，係量產前之準備工作，屬例行性開發市場業務
      ，以「原本0.3p27p 模具追加Housing 模具2 組製成」，
      非屬新產品，部分模具委託訴外人世訊科技股份有限公司
      製作（見本院97年度訴字第1878號卷原處分卷第829-831
      頁），尚難認該產之研發有何高度之「前瞻性」、「風險
      性」與「開創性」，對國家之經濟發展及促進產業升級有
      直接之助益。是被告辯稱原告主張此部分之研究與發展支
      出非屬促進產業升級條例之獎勵範圍等，自屬有據。
    (丙)再依原告提示之FPCCONNECTOR開發時程記載: 「任務名稱
      項次1.3D Model結構設計，工期10工作日，開始時間01/0
      7/02，完成時間01/16/02....項次7.TISample，工期6 工
      作日，開始時間02/15/02，完成時間02/20/02....」( 見
      本院97年度訴字第1878號卷第101 頁) ，準此，FPCCONNE
      CTOR依開發時程預計於91年1 月7 日設計結構，迄91年2
      月20日始完成產品樣品，惟原告承辦人員林仲君卻於90年
      10月19日即可提出該產品台灣製造成本明細表，詳細記載
      使用之材料項目、規格、單價、成本、加工成本及自動機
      修改費用等內容，計算出製造成本總計( 材料+ 加工)$5.
      12元/ 單位( 見本院97年度訴字第1878號卷原處分卷第84
      6 頁) ，原告承辦人員翁炳塗於90年11月27日，即要求RD
      研發部門於90年12月5 日前提供成品圖面( 見本院97年度
      訴字第1878號卷原處分卷第845 頁) 。則原告承辦人員林
      仲君與翁炳塗，如何能於該產品設計開發完成前，即可計
      算製造成本及要求RD研發部門提供成品圖面? 不無可議之
      處。又依原告提示之模治具工作執行單記載: 「依據圖號
      000-0000-0 00 ；零件名稱:21P FPC CONN BASE INSULAT
      OR；客戶為明碁電通；試模完成時期90年12月31日；工作
      性質: 專用模治具新製；承辦陳森益12/21 」( 見本院97
      年度訴字第1878號卷原處分卷第843 頁) ，則原告承辦人
      員陳森益如何能於該產品設計開發完成前，即可90年12月
      31日完成試模? 核與該產品之開發時程表顯有無法勾稽之
      情形。就原告提供之跨功能小組名冊表內容( 見本院97年
      度訴字第1878號卷第108 頁) ，原告係依客戶之要求規格
      ，進行產品之可行性評估，就既有之產品、零件及技術水
      準基礎下進行規格、尺寸修正，非屬新技術之研究及新產
      品之性質，另依當年度購置專供研究與發展用全新儀器設
      備清單，亦屬測試功能及樣品成型設備，難認定有研發事
      實。
    (丁)又按「一、公司之組織系統圖、研究單位配置平面圖及研
      究人員名冊〔應註明姓名、部門別、學經歷、職稱、職掌
      、擔任間、全年薪資總額〕，年度研究計畫工作細項、在
      職期及報告或研究計畫及紀錄等相關資料。二、薪資支出
      明細表內容包含薪金、俸給、工資、獎金、按期定額給付
      之交通費及膳宿費、加班費、各種補助費及其他給與…等
      項目。三、其他有關證明文件，如各種檢定考試及格證書
      、工作經歷等。」為投資抵減辦法審查要點項目壹、研究
      與發展支出/ 認定原則、項目壹、研究與發展支出/ 一、
      研究發展單位專業研究人員之薪資/ 應檢附之明文件所明
      定，而依行為時適用投資抵減辦法於辦理投資抵減時，應
      提出之證明文件，固包括該辦法第9 條第1 項第1 款至5
      款所示之證明文件，惟並不以此為限，務求所提資料可得
      證明申報之支出確係投資於促進產業升級之研究與發展為
      已足，已如前述，是公司所提之資料，其實質內容如不足
      證明前揭事項，自仍有提出其他有關證明文件以資證明之
      必要。而查，本項計畫參與人員依原告所提示之研發計畫
      任務編組包括董嘉卿、張啟豐、黃仲信、李世安、邱欽德
      、劉輝文、陳森益等人( 見本院97年度訴字第1878號卷第
      99頁) ，惟原告僅提出開發履歷表、會議紀錄、跨功能小
      組表及研發人員薪資明細彙總表( 見本院97年度訴字第18
      78號卷第31頁、第104- 108頁) ，就各該人員於本項研發
      計畫擔任之工作細項及完整工時紀錄（工作時數、加班情
      形）等相關證明資料，付之闕如，核與前揭投資抵減辦法
      審查要點項目壹、研究與發展支出/ 認定原則、項目壹、
      研究與發展支出/ 一、研究發展單位專業研究人員之薪資
      / 應檢附之明文件規定不符，自難認該等研發人員確屬實
      際及專門從事研究發展工作之人員，原告就此主張上開人
      員為配置於研究發展單位且專門從事研究發展工作之全職
      人員，並從事研究發展工作云云，自難憑採。
    專案案號「TI2382基頻薄型金屬遮蔽罩」部分:
    (甲)依原告所提示之「研發計劃目標」以觀: 「目前的基頻薄
      型金屬遮蔽罩設計，並不具備低高度及與其他機構零件互
      相整合的二種性質，造成手機內部元件的空間與效能應用
      互相受到限制，更影響手機模組和內部空間設計上的搭配
      。基頻薄型金屬遮蔽罩的設計構想，是有效益的運用模具
      技術和特定金屬材料，並整合同性質機構零件搭配於遮蔽
      罩內，使其成為最佳( 最薄) 外型設計的單一模組。此單
      一模組整合設計可避免分段設計所造成產品高底差異的產
      生，更有效提昇產品品質與降低產品的空間限制，讓系統
      產品設計者及客戶擁有更大的設計與搭配空間」等語( 見
      本院97年度訴字第1878號卷第164 頁) 。原告於準備程序
      時稱: 「從厚做到薄事實上需要相當的技術，厚的東西變
      薄可能因為材質或導熱性的問題，容易碎裂或不能使用，
      原告可以把遮蔽罩從厚作到薄，把舊的遮蔽罩大部分的缺
      點改正過來，當然是新產品技術的研發。」等語( 見本院
      97年度訴字第1878號卷第382 頁) 。可知，該產品係將舊
      有的手機外殼薄型化，讓手機內部高度降低。而依原告所
      提示研發報告設計要點2 記載: 「金屬遮蔽罩的高度降低
      : 基頻金屬遮蔽罩概分為上蓋(cover) 和下蓋(Frame) 二
      件，下蓋(Frame) 為使其外型結構穩定不易變形，下蓋均
      以平面四週折彎90度方式補強其結構，再於四週葉片表面
      進行等間距衝孔，以作為金屬蔽罩卡合用機構。上蓋則同
      樣以平面四週向下折彎方式折出葉片( 裙邊葉片) ，並在
      四週折彎片( 裙邊) 表面，沖製半圓形凸點。其上蓋凸點
      將與下蓋圓孔卡合，使二個零件能緊密扣合並固定。」等
      語( 見本院卷第192 頁) ，足見，原告係就現有之產品手
      機外殼、零件及技術水準基礎下進行規格、尺寸修正，縮
      小內側折彎與圓孔之間的間隙，由0.5mm 以上的間隙，縮
      減為0.05-0.20mm 的範圍，外徑由0.70mm縮減為0.45mm，
      使整體金屬遮蔽罩高度降低0.55mm，核屬產品本身質變改
      善範圍，非屬新技術之研究及新產品之性質，自不在該投
      資抵減獎勵之範圍。
    (乙)再依原告所提示「研發簡介研發重點」記載機構整合性開
      發、設計及新製程技術導入等( 見本院97年度訴字第1878
      號卷第162 頁) ，惟其提示資料係屬產品研發前、後之比
      較( 見本院97年度訴字第1878號卷第195- 200頁) ，並未
      說明係屬改進生產技術之研發或屬研究新產品或新技術。
      若屬改進生產技術或提供勞務技術，則原告應檢附改進「
      前」、「後」之生產程序對照、設計圖對照及各項成本及
      單位售價明細分析、改進「前」、「後」產能差異分析或
      改進「前」、「後」產品品質差異分析、單位成本、單位
      售價、全年銷售量及具體績效等相關資料。若屬研究新產
      品或新技術，則原告應說明研究發展過程及其具體成果或
      研究過程，惟原告迄未提示上揭資料供核，尚難證明原告
      有研發之事實。另原告提示之研發紀錄( 見本院97年度訴
      字第1878號卷原處分卷第0000-0000 頁) ，研發流程固記
      載: 「準備階段、規劃輸入階段、設計輸出階段、設計驗
      證階段、設計確認階段」等事項，尚乏具體研發內過及過
      程。其他「台灣製造成本明細表」係預估製造成本開始，
      內容為材料成本、加工成本及模具成本，「產品開發作業
      執行單」記載沖模之數模、製造單位、預測需求量，「塑
       ( 沖)模具成本預估表」記載預估設計費用、材料費用、
      加工費用等，「模治具工作執行單」記載費用等，皆屬費
      用之評估，並無具體研究內容，均無從以證明原告有研發
      之事實。
    (丙)再查，本項計畫參與人員依原告所提示之研發計畫任務編
      組包括董嘉卿、張啟豐、李世安、邱欽德、李豐吉、王錦
      洲、黃威翔等人( 見本院97年度訴字第1878號卷第99頁)
      ，核與原告於復查階段提出之研發人員係李豐吉、王錦洲
      、尹德宏等人資料已有不符( 見本院97年度訴字第1878號
      卷原處分卷第1097頁) 。而本項計畫參與人員與前述「TI
      2382基頻薄型金屬遮蔽罩」計劃之研發項目人員又有4 人
      相同（董嘉卿、張啟豐、李世安、邱欽德) 。是原告應提
      出各該人員於本項研發計畫擔任之工作細項及完整工時紀
      錄（工作時數、加班情形）等相關證明資料供核，惟此項
      資料付之闕如，核與前揭投資抵減辦法審查要點項目壹、
      研究與發展支出/ 認定原則、項目壹、研究與發展支出/
      一、研究發展單位專業研究人員之薪資/ 應檢附之明文件
      規定不符，自難認該等研發人員確屬實際及專門從事研究
      發展工作之人員，原告就此主張上開人員為配置於研究發
      展單位且專門從事研究發展工作之全職人員，並從事研究
      發展工作云云，自難憑採。
    專案案號「CH1057晶片卡薄型連接器」部分:
    (甲)「CH1057」- 晶片卡薄型連接器專案，依其提示研發目標
      重點為符合新系統傳輸與資料儲存的需求及相容高階晶卡
      片、標準化及新製程技術導入等（見本院97年度訴字第18
      78號卷第204 頁），惟依提示開發時程（見本院97年度訴
      字第1878號卷第207-209 頁及原處分卷第1156頁）其計畫
      時程為90年，非系爭年度。參以原告提示之「預估製造成
      本彙總表」係90年6 月28日製作( 見本院97年度訴字第18
      78號卷原處分卷第1151頁) 、「台灣製造成本明細表」係
      90年7 月10日製作( 見本院97年度訴字第1878號卷原處分
      卷第1150頁) 、「產品開發作業執行單」係90年9 月27日
      製作( 見本院97年度訴字第1878號卷原處分卷第1149頁)
      、「治工具/ 專用機成本預估表」係90年10月24日核定(
      見本院97年度訴字第1878號卷原處分卷第1143頁) 、「塑
       (沖) 模具成本預估表」係90年10月間填表( 見本院97年
      度訴字第1878號卷原處分卷第0000-0000 頁) 、「模治具
      工作執行單」90年12月24日製作( 見本院97年度訴字第18
      78號卷原處分卷第0000-0000 頁) 、送樣首件檢驗報告係
      於年11月29日檢驗( 見本院97年度訴字第1878號卷原處分
      卷第1133頁) 等相關資料均係90年，參以原告自承於90年
      12月28日即向智慧財產局申請專利( 見起訴狀第6 頁附本
      院97年度訴字第1878號卷第13頁及中華民國專利公報附第
      281 頁) ，益見非屬系爭年度。況依原告所提之專利權證
      書以觀，其所稱新產品專利權為「新型專利」（附本院97
      年度訴字第1878號卷第285 頁），而新型係利用自然法則
      之技術思想，對物品之形狀、構造或裝置之創作（專利法
      第93條規定參照），其原有產品之「創新高度」較低，依
      「投資抵減辦法審查要點」規定，非屬投資抵減獎勵之範
      疇。
    (乙)再查，本項計畫參與人員依原告所提示之研發計畫任務編
      組包括董嘉卿、張啟豐、李世安、邱欽德、李豐吉、王錦
      洲、黃威翔等人( 見本院97年度訴字第1878號卷第206 頁
      ) ，核與前述「TI2382基頻薄型金屬遮蔽罩」計劃之研發
      項目人員完全相同。是原告應提出各該人員於本項研發計
      畫擔任之工作細項及完整工時紀錄（工作時數、加班情形
      ）等相關證明資料供核，惟此項資料付之闕如，核與前揭
      投資抵減辦法審查要點項目壹、研究與發展支出/ 認定原
      則、項目壹、研究與發展支出/ 一、研究發展單位專業研
      究人員之薪資/ 應檢附之明文件規定不符，自難認該等研
      發人員確屬實際及專門從事研究發展工作之人員，原告就
      此主張上開人員為專門從事研究發展工作之全職人員，並
      從事研究發展工作云云，自難憑採。
    專案案號「TI2126」PDC/CDMA傳輸線部分:
    (甲)專案案號「TI2126」屬組件產品事業處所開發之專案（見
      本院97年度訴字第1878號卷原處分卷第852- 892頁），組
      件產品事業處主要為研發「電腦及消費性電子產品之訊號
      傳輸配件」產品，亦屬配合主消費性產品所為之零配件產
      品，依開發申請單內容，為臺灣接單大陸生產方式( 見本
      院97年度訴字第1878號卷原處分卷第890 頁) ，係客製化
      產品，產品為適用日本市場手機之標準型傳輸線，並無整
      體開發內容，尚難認該產品之研發有何高度之「前瞻性」
      、「風險性」與「開創性」，對國家之經濟發展及促進產
      業升級有直接之助益。是被告辯稱原告主張此部分之研究
      與發展支出非屬促進產業升級條例之獎勵範圍等，自屬有
      據。
    (乙)次查，原告提出之「專案預算申請表」係於89年9 月5 日
      製作，樣品製作費用及測試治具開始日期為89年8 月29日
      ，完成日為89年12月30日( 見本院97年度訴字第1878號卷
      原處分卷第857 頁) ；「專案預算異動申請表」係90年2
      月14日由原告承辦人員李泓毅製作，專案規格預定完成日
      為90年6 月30日( 見本院97年度訴字第1878號卷原處分卷
      第856 頁) ；「專案預算異動申請單」係於89年11月18日
      由李泓毅製作，專案規格預定完成日為89年12月30日( 見
      本院97年度訴字第1878號卷原處分卷第855 頁) ；「專案
      預算申請表」係於89年11月18日由原告承辦人員李泓毅製
      作，專案規格開始日期為89年11月30日及89年11月1 日，
      完成日為90年3 月30日及89年12月30日( 見本院97年度訴
      字第1878號卷原處分卷第854 頁) ，核均非屬系爭年度，
      尚難據為有利於原告之認定。
    (丙)末查，本項計畫參與人員依原告所提示之研發計畫任務編
      組包括邱鈺發、張啟豐、李世安、陳宣仁、周隆川、李豐
      吉、王錦洲、黃威翔等人( 見本院97年度訴字第1878號卷
      第206 頁) ，核與原告於本院時提出之研發記錄所載研發
      人員「陳宣仁、陳聖山、李泓毅」( 見本院97年度訴字第
      1878號卷第300 頁) 已有不符，而與前述「TI2382基頻薄
      型金屬遮蔽罩」及「CH1057晶片卡薄型連接器」計劃之研
      發項目人員卻有5 人相同( 張啟豐、李世安、李豐吉、王
      錦洲、黃威翔。是原告應提出各該人員於本項研發計畫擔
      任之工作細項及完整工時紀錄（工作時數、加班情形）等
      相關證明資料供核，惟此項資料付之闕如，核與前揭投資
      抵減辦法審查要點項目壹、研究與發展支出/ 認定原則、
      項目壹、研究與發展支出/ 一、研究發展單位專業研究人
      員之薪資/ 應檢附之明文件規定不符，自難認該等研發人
      員確屬實際及專門從事研究發展工作之人員，原告就此主
      張上開人員為研究發展工作之全職人員，並從事研究發展
      工作云云，自難憑採。
  2.人才培訓支出及可抵減稅額部分：
    按「本辦法所稱人才培訓之支出，指公司為培育受雇員工
      ，辦理或指派參加與公司業務相關之訓練活動費用。……
      第1 項訓練活動費用之適用範圍入下：一、師資之鐘點費
      及旅費。二、受訓員工之旅費及繳交訓練單位之費用。三
      、教材費、實習材料費、文具用品費、醫藥費、保險費、
      教學觀摩費、書籍雜誌費、訓練期間伙食費、場地費及耐
      用年數不及2 年之訓練器材設備費。」為投資抵減辦法第
      3 條第1 項及第2 項第1 款至第3 款所明定。而依前揭促
      進產業升級條例係以「為促進產業升級需要」之立法意旨
      ，則所謂人才培訓支出，自係屬提昇受雇員工技能，且與
      公司業務相關者，始足當之；至為改善內部管理而支付之
      輔導或諮詢費用則不在獎勵範圍，此參審查要點附表項目
      貳、認定原則五及應檢附之證明文件一至四：「貳、人才
      培訓支出：…五、…相關費用係為改善內部管理而支付之
      輔導或諮詢費用者，非屬本辦法之適用範圍。…應檢附之
      證明文件：一、員工受雇合約。二、人才培訓計畫。三、
      培訓人員名冊及執行情形或具體績效。四、受託代訓機構
      之相關設立及證明文件。」規定益明。核此乃財政部基於
      其主管稅捐稽徵事務權責，於法定職權範圍內，就關於投
      資抵減辦法有關人才培訓支出之適用，所為細節性、技術
      性之統一釋示，並未牴觸促進產業升級條例及所得稅法等
      相關法規立法意旨，且無違法律保留及租稅法定原則，自
      得從法規生效之日起（司法院釋字第287 號解釋意旨參照
      ）予以適用，並無違反信賴保護原則及稅捐稽徵法第1 條
      之1 之規定。
    經查，本件原告91年度營利事業所得稅結算申報，列報人
      才培訓支出2,185,825 元及可抵減稅額707,452 元，僅提
      示91年度人才費用支出明細表( 見本院97年度訴字第1878
      號卷第57-63 頁) ，而未能提示前前揭審查要點規定之員
      工受雇合約、人才培訓計畫、培訓人員名冊、執行情形或
      具體績效、外訓部分之受託代訓機構之相關設立證明文件
      、出差報告單、受訓機構之通知函及受訓須知等相關證明
      文件供核，自難認系爭費用符合促進產業升級條例之獎勵
      範圍；此外，審酌原告為電子零組件製造業( 見本院97年
      度訴字第1878號卷第6 頁) ，其提出之訓練計畫表所列課
      程名稱為「職業適性診斷測驗」、「卡內基訓練課程」與
      「ISO9000 訓練課程」等課程，而職業適性診斷測試費係
      測知人員職務適任程度，且測試用途為甄選新進人員及員
      工升遷，並非未培育受僱員工參加與公司業務有關之活動
      費用，亦非提升員工專業技能之費用，又卡內基訓練目標
      係協助經營層及管理層的主管，帶領團隊認同企業文化，
      提高工作士氣及團隊精神，其相關費用應屬改善內部管理
      而支付之輔導費，均核無關業務生產技能之直接提昇，是
      相關費用支出自與上揭促進產業升級之立法目的不合；被
      告否准此部分支出之認列，剔除1,095,768 元，核定人才
      培訓支出1,090,057 元及可抵減稅額322,475 元，尚無不
      合。
  3.又本件原處分否准原告原列報研究與發展支出之抵減，係因
    依原告所稱之系爭研發專案不具創新高度，其所提示之系爭
    研究與發展支出相關資料，未臻完整，所附研究發展計畫內
    容未有完整之研發工作日誌、各計畫成員於研發計畫之各工
    作步驟中擔任之工作內容、各成員於各研發階段之工作報告
    暨實施方法、未舉證釋明各該儀器設備屬必要且專供研究發
    展單位研究使用，供被告據以與研究計畫及紀錄或報告相互
    勾稽查核，而非就公司所提研究計畫及報告或研究計畫及紀
    錄是否屬研究與發展之範圍生有疑義，是原告請求將本件送
    請中央目的事業主管機關（經濟部工業局）鑑定，核無調查
    之必要。綜上，原告91年度營利事業所得結算申報，原列報
    研究與發展支出56,898,472元及可抵減稅額16,832,464元、
    人才培訓支出2,185,825 元及可抵減稅額707,452 元，經被
    告分別核定為0 元、0 元、1,090,057 元及322,475 元，加
    計購置自動化設備可抵減稅額0000000 元，並據以計算項次
    24「依促進產業升級條例等相關法律規定，90年度准予抵減
    稅額」為2,453,123 元，即無不合。
(二)、又「關於公司組織之未分配盈餘經稽徵機關核定後，已超過
    法定限額，惟其中有部分年度營利事業所得稅在行政救濟中
    尚未確定，其未分配盈餘之計算，仍應按稽徵機關核定之營
    利事業所得額，依所得稅法第76條之1 規定辦理；如經行政
    救濟程序確定而調整其未分配盈餘之數額時，再本於職權更
    正辦理退稅。」業經財政部87年1 月8 日台財稅第86114760
    6 號函釋在案。經查，本件未分配盈餘係以經稽徵機關核定
    之項次24「依促進產業升級條例等相關法律規定，本年度准
    予抵減稅額」為其減項，而原告就該91年度營利事業所得稅
    系爭可抵減稅額之相關研究與發展支出及人才培訓支出部分
    所提行政救濟，迄今仍未經被告上級行政機關或行政法院撤
    銷被告原核定，則被告依原核定之項次24「依促進產業升級
    條例等相關法律規定，本年度准予抵減稅額」2,453,123 元
    ，調整核定原告於系爭年度之未分配盈餘為47,483,120元，
    應納稅額4,748,312 元，減除項次24「依促進產業升級條例
    等相關法律規定，本年度准予抵減稅額」2,453,123 元，本
    年度應補稅額2,295,189 元，揆之上開說明，於法自無不合
    。至原告91年度營利事業所得稅行政救濟之結果倘獲有利之
    判決，其就本件未分配盈餘亦得據以申請被告辦理更正退稅
    ，被告亦應本諸職權更正，尚不影響其權益，併此敘明。
七、綜上，原告列報系爭研究與發展支出56,898,472元及可抵減
    稅額16,832,464元，人才培訓支出2,185,825 元及可抵減稅
    額707,452 元，經被告分別核定研究與發展支出0 元及可抵
    減稅額0 元、人才培訓支出1,090,057 元及可抵減稅額322,
    475 元，加計購置自動化設備可抵減稅額2,130,648 元，合
    計准予抵減稅額2,453,123 元，以項次24「依促進產業升級
    條例等相關法律規定，本年度准予抵減稅額」4,748,311 元
    與促進產業升級條例規定不符，乃核定未分配盈餘47,483,
    120 元、應納稅額4,748,312 元，減除項次24「依促進產業
    升級條例等相關法律規定，本年度准予抵減稅額」2,453,12
    3 元，本年度應補稅額2,295,189 元，認事用法核無違誤，
    訴願決定遞予維持，亦無不合，原告徒執前詞，訴請撤銷原
    處分及訴願決定，為無理由，應予駁回。
八、本件事證已臻明確，兩造其餘主張陳述，於判決結果不生影
    響，無庸一一論列，併予敘明。
據上論結，本件原告之訴為無理由，爰依行政訴訟法第98條第1
項前段，判決如主文。
中    華    民    國    98    年    1     月    22    日
                      臺北高等行政法院第三庭
                                審判長法  官  楊莉莉
                                      法  官  陳心弘
                                      法  官  林惠瑜
上為正本係照原本作成。
如不服本判決，應於送達後20日內，向本院提出上訴狀並表明上
訴理由，如於本判決宣示後送達前提起上訴者，應於判決送達後
20日內補提上訴理由書（須按他造人數附繕本）。
中    華    民    國    98    年    1     月    22    日
                                      書記官  劉道文


司法院資訊處製作；財團法人民間司法改革基金會備份。
